【裁判字號】    92,訴,108
【裁判日期】    920514
【裁判案由】    殺人未遂等
【裁判全文】
臺灣彰化地方法院刑事判決                          九十二年度訴字第一八號
    公  訴  人  臺灣彰化地方法院檢察署檢察官
    被      告  丙○○
    指定辯護人  本院公設辯護人 丁○○
右列被告因違反槍砲彈藥刀械管制條例等案件，經檢察官提起公訴（九十一年度偵字
第七一四一號），本院判決如左：
    主  文
丙○○未經許可持有刀械，累犯，處有期徒刑伍月，如易科罰金，以參佰元折算壹日
，扣案之武士刀壹把沒收；又無故侵入他人住宅，累犯，處有期徒刑參月，如易科罰
金，以參佰元折算壹日；又傷害人之身體，累犯，處有期徒刑參月，如易科罰金，以
參佰元折算壹日；應執行有期徒刑拾月，如易科罰金，以參佰元折算壹日，扣案之武
士刀壹把沒收。
    事  實
一、丙○○前於民國七十七年間，因犯懲治盜匪條例案件，經臺灣高等法院臺中分院
    判處有期徒刑六年確定，經假釋出獄復撤銷假釋執行殘刑，甫於八十七年二月十
    九日執行完畢。詎其不知警惕，於八十八年間之不詳日期，在不詳地點向姓名、
    年籍不詳人士購得握柄長二十公分、刀刃長五十公分，屬槍砲彈藥刀械管制條例
    管制刀械之武士刀一把，即未經許可而持有之。迨九十一年十月十四日下午二時
    許，因飲用酒類其吐氣所含酒精成份超過每公升一點一一毫克以上，已達精神耗
    弱之程度，惟仍前往彰化縣溪州鄉西畔村廣三巷十一號探訪友人乙○○並聊天約
    二十分鐘後，於該日十四時二十分許，竟持該武士刀，未經許可侵入同住該址（
    與乙○○共用一門牌號碼，惟係位於隔壁、具獨立大門）之乙○○妻舅甲○○（
    已於九十二年一月二十六日因疾病身歿）住處，待甲○○驚覺丙○○持武士刀闖
    入後，即因驚嚇而與丙○○發生拉扯（起訴書誤載為無故砍殺甲○○頸部等處，
    詳後述），丙○○亦明知其所持之武士刀刀刃長五十公分，且甲○○年紀老邁，
    若與甲○○拉扯將致甲○○受有傷害，惟猶未立刻罷手，果致甲○○之左顏面受
    有擦挫傷（二乘零點三公分）、左頸部受有擦挫傷（四乘三公分）、右肩擦挫傷
    （三乘零點二公分）、左手背擦挫傷（一乘零點五公分、零點五乘零點五公分）
    ，後頸部瘀腫（二乘一公分）、左下背部瘀腫（十乘一公分）等傷害。
二、案經甲○○訴由彰化縣警察局北斗分局報告臺灣彰化地方法院檢察署檢察官偵查
    起訴。
    理  由
一、訊據被告丙○○固坦承前揭未經許可持有武士刀之事實，亦不否認持該武士刀進
    入告訴人甲○○屋內，惟矢口否認有未經許可進入告訴人屋內，及砍殺或傷害告
    訴人之犯行，辯稱：伊有得告訴人甲○○同意才進入，是被害人誤會要殺他，與
    告訴人發生拉扯間，不小心致告訴人受傷云云。惟查，被告持有之扣案武士刀，
    握柄長二十公分、刀刃長五十公分，確屬槍砲彈藥刀械管制條例第四條第一項第
    三款之管制刀械武士刀，有彰化縣警察局九十一年十二月九日以彰警保字第０９
    １０００８８８９－０號函覆之鑑驗書一份附卷可稽；另告訴人甲○○之左顏面
    受有擦挫傷（二乘零點三公分）、左頸部受有擦挫傷（四乘三公分）、右肩擦挫
    傷（三乘零點二公分）、左手背擦挫傷（一乘零點五公分、零點五乘零點五公分
    ），後頸部瘀腫（二乘一公分）、左下背部瘀腫（十乘一公分）等傷害，亦有診
    斷證明書一紙及照片三張附卷可參，已見告訴人與被告間衝突、拉扯有相當激烈
    之程度；既被告所持之武士刀刀刃長五十公分，告訴人復年紀老邁，被告應明知
    持續與之拉扯將造成告訴人傷害，及依上揭傷勢，足見被告為與告訴人爭奪武士
    刀，已具有傷害告訴人之故意，其辯稱係拉扯間不小心致告訴人受傷，尚無足取
    ；再查，被告持武士刀逕自進入告訴人住處一節，已據告訴人於警訊指述明確，
    且衡情，若被告已得告訴人同意而進入屋內，則告訴人應會問明來意，及對被告
    攜有武士刀等情以有所警覺，當不致隨即與被告於屋內發生激烈拉扯，被告所辯
    曾得告訴人同意進入屋內，與常情不符，應係卸詞，亦無可採。被告犯行均堪認
    定。
二、核被告所為，係犯槍砲彈藥刀械管制條例第十四條第三項之持有管制刀械罪，刑
    法第三百零六條第一項之侵入住宅罪、第二百七十七條第一項之傷害罪。雖公訴
    意旨以：被害人甲○○於警訊及偵查中之指訴，及告訴人之頸部即有二處傷口，
    人體頸部內有動脈、氣管等重要器官，以刀刃砍殺該部位可能造成大量失血或窒
    息而導致死亡結果，被告應無不知之理，而認被告涉犯殺人未遂罪嫌；惟查，被
    告堅詞否認有殺害被害人之意圖；及查，被告雖於警訊中提及有「殺」被害人，
    惟被告飲酒後，於當日下午四時所測得之吐氣所含酒精成份仍達每公升一點一一
    毫克，有酒精濃度測試單附卷可憑，而警訊筆錄係當日下午五時四十分開始製作
    ，其是否有確切表達之陳述能力已有可疑；再查，被告與被害人並不相識，更無
    何糾紛、仇恨，已分別據被告於警訊中供陳及告訴人於警訊中指述明確，被告顯
    無置告訴人於死之動機與意圖；再觀告訴人之傷勢幾以擦挫傷、瘀腫為主，尚未
    見刀刃砍劈造成之深、長切口，若如告訴人於警、偵訊所指，係於睡夢間突遭被
    告闖入砍殺，則以被告所持為刀刃長達五十公分之武士刀，復被告年輕力盛，果
    有意置被害人於死，則豈會僅對告訴人造成前揭擦挫傷、瘀腫？告訴人應會受更
    嚴重之傷勢；況告訴人業於九十二年一月二十六日因疾病身歿，告訴人是否因案
    發當時心緒緊張，致誤為被告砍殺伊之指述，現已無從對質，自無從僅據告訴人
    之指述，即遽認被告有殺人犯意而構成殺人未遂罪，被告應構成普通傷害罪，公
    訴人應容有誤會，起訴法條應予變更。按刑法上之牽連犯，係指行為者意念中只
    欲犯某罪，而其實施犯罪之方法，或其實施犯罪之結果，觸犯行為人目的行為以
    外之其他罪名而言（參照最高法院七十九年度台上字第五四七號判例意旨），本
    件被告因侵入住宅後，始與告訴人發生拉扯致被害人受傷，並非侵入住宅之初即
    有傷害告訴人之意，是所犯侵入住宅罪與傷害罪間並無牽連關係存在，應分論併
    罰之。另被告持有武士刀之初，並無傷害告訴人之意圖，係於無故持有行為繼續
    中，因與告訴人拉扯，始傷及告訴人，無故持有武士刀因屬繼續犯，其後持以傷
    害之持有行為，仍屬原單純持有繼續犯行之一部，無從割裂而另論一意圖供犯罪
    而持有罪，亦不因其後持以傷害，而追溯合併論以一個意圖供犯罪之用而持有罪
    ，持有武士刀與傷害罪亦應分論併罰。又查，被告前於七十七年間，因犯懲治盜
    匪條例案件，經臺灣高等法院臺中分院判處有期徒刑六年確定，經假釋出獄復撤
    銷假釋執行殘刑，甫於八十七年二月十九日執行完畢，有台灣彰化地方法院檢察
    署刑案紀錄簡覆表及本院被告全國前案紀錄表等附卷足按，其五年以內再犯本件
    有期徒刑以上之罪，屬累犯，依法應加重其刑。另按刑法第十九條第二項所稱精
    神耗弱，係指行為時之精神，對外界事物之判斷能力，較普通人欠平均程度，顯
    然減退而言（參照最高法院八十年度台上字第三五一一號判決），被告侵入住宅
    及傷害被害人時，其已呈酒醉狀態，陷於精神耗弱，有如前述，爰依法就被告侵
    入住宅罪、傷害罪部分，減輕其刑，並先加重後減輕。爰審酌被告犯罪之動機、
    目的、手段、所生之危害及犯罪後之態度等一切情狀，量處如主文所示之刑，並
    諭知易科罰金之折算標準及定其應執行之刑。扣案武士刀一把係違禁物，應依刑
    法第三十八條第一項第一款宣告沒收之。
據上論斷，應依刑事訴訟法第二百九十九條第一項前段、第三百條，槍砲彈藥刀械管
制條例第十四條第三項，刑法第十一條前段、第三百零六條第一項、第二百七十七條
第一項、第四十七條、第十九條第二項、第四十一條第一項前段、第二條、第五十一
條第五款、第三十八條第一項第一款，罰金罰鍰提高標準條例第一條前段、第二條，
判決如主文。
本案經檢察官吳怡盈到庭執行職務。
中    華    民    國    九十二    年      五      月        十四        日
                                臺灣彰化地方法院刑事第二庭
                                    法      官  吳  俊  螢
右正本證明與原本無異。
如不服本判決，應於送達後十日內向本院提出上訴狀(須附繕本)。
告訴人或被害人對於判決如有不服具備理由請求檢察官上訴者，其上訴期間之計算係
以檢察官收受判決正本之日期為準。
                                    法院書記官  莊  玉  惠
中    華    民    國 九十二    年      五      月        十五        日
刑法第三百零六條
無故侵入他人宅、建築物或附連圍繞之土地或船艦者，處一年以下有期徒刑、拘役或
三百元以下罰金。
無故藏匿其內或受退去之要求而仍留滯者亦同。
刑法第二百七十七條
傷害人之身體或健康者，處三年以下有期徒刑，拘役或一千元以下罰金。
犯前項之罪，因而致人於死者，處無期徒刑或七年以上有期徒刑，致重傷者，處三年
以上，十年以下有期徒刑。


司法院資訊處製作；財團法人民間司法改革基金會備份。
